臺灣高等法院民事裁定　　　　　　　　　100年度抗字第909號
抗　告　人　商國松
上列抗告人因與相對人黃金霞間假扣押事件，對於中華民國100
年5月31日臺灣士林地方法院100年度執事聲字第50號所為裁定提
起抗告，本院裁定如下：
      主      文
抗告駁回。
抗告費用由抗告人負擔。
      理      由
一、抗告人原聲請意旨略以：相對人於民國96年11月12日向伊借
    款新台幣（下同）200萬元，約定97年2月10日返還，並簽發
    支票為證，相對人屆期竟藉詞索回支票，拒不返還，且借款
    未清償，依民法第478條前段之規定，得請求相對人返還該
    欠款。又抗告人於期限屆至後曾多次催促還款，相對人均置
    之不理，顯見無還款之意，為免日後有不能強制執行之虞，
    願供擔保，聲請就相對人之財產於200萬元之範圍內為假扣
    押云云，並提出存款憑條、票據彙總單、支票、存證信函及
    回執等影本，以為釋明。原法院司法事務官裁定准抗告人以
    67萬元為相對人供擔保後，得對相對人之財產，在200萬元
    之範圍內，予以假扣押，相對人不服，聲明異議，司法事務
    官撤銷原裁定，駁回抗告人假扣押之聲請，抗告人不服，聲
    明異議，原法院認其異議無理由，駁回異議，抗告人因而提
    起本件抗告。
二、抗告意旨略以：除前開所提外，另提出相對人財產歸屬資料
    清單及所得資料清單、土地及建物登記謄本等以釋明假扣押
    之原因，如有不足，請准供擔保為假扣押云云，並稱上開存
    證信函足證相對人拒絕還款，難謂無隱匿逃避之事實，又不
    動產登記謄本足證相對人其不動產已設定高額抵押，設定金
    額遠高於其不動產價值，均足釋明相對人確有日後不能強制
    執行或甚難強制執行之虞，故本件自有准予假扣押俾資保全
    伊債權之必要云云。
三、按「債權人就金錢請求或得易為金錢請求之請求，欲保全強
    制執行者，得聲請假扣押」、「假扣押，非有日後不能強制
    執行或甚難執行之虞者，不得為之」，民事訴訟法第522 條
    第1項及第523條第1項定有明文。又「請求及假扣押之原因
    ，應釋明之。前項釋明如有不足，而債權人陳明願供擔保或
    法院認為適當者，法院得定相當之擔保，命供擔保後為假扣
    押」，民事訴訟法第526條第1、2項亦有明定。再者，所謂
    假扣押之原因，即債務人有日後不能強制執行或甚難執行之
    虞或應在外國為強制執行者是也。諸如債務人浪費財產、增
    加負擔、或就其財產為不利益之處分，將達於無資力之狀態
    、或移住遠地、逃匿無蹤或隱匿財產等情形均屬之。債權人
    就假扣押之原因，依法有釋明之義務，亦即需提出可使法院
    信其主張為真實之證據，必待釋明有所不足，而債權人陳明
    願供擔保後，始得准為假扣押，若債權人未釋明假扣押之原
    因，即不符假扣押之要件。
四、經查：抗告人假扣押之聲請，固提出存款憑條、票據彙總單
    、支票、存證信函及回執、相對人財產歸屬資料清單及所得
    資料清單、土地及建物登記謄本為釋明，惟揆諸前揭說明，
    抗告人應就請求及假扣押之原因為釋明。前述存款憑條、票
    據彙總單、支票等，固非不可為其請求之釋明，然與假扣押
    之原因，終屬不同。又，存證信函及回執，雖可釋明相對人
    收受該等存證信函，抗告人之意思業已達到，然亦足信相對
    人有固定之居住所，並無移住遠地、逃匿無蹤情形。又依前
    開相對人財產歸屬資料清單及所得資料清單、土地及建物登
    記謄本，堪屬相對人財產之現況，相對人名下有臺北市○○
    區○○段四小段57地號土地、開明段二小段168地號土地、
    石牌路一段166巷11號4樓房屋、中和街57巷28號4樓之土地
    、行義路138號地下室等5筆不動產及4筆投資，而上開臺北
    市○○區○○段四小段57地號土地及石牌路一段166巷11號4
    樓房屋雖有設定1116萬元之最高限額抵押權；另臺北市○○
    區○○段二小段168地號土地及中和街57巷28號4樓房屋雖設
    定有360萬元之最高限額抵押權，然其設定日期分別係在96
    年1月7日、95年4月13日，均在抗告人主張相對人借款之96
    年11月12日前，難據此認定相對人有浪費財產、增加負擔、
    或就其財產為不利益之處分，將達於無資力之狀態；其餘財
    產亦乏增加負擔、浪費、為不利益處分或有隱匿之情形，揆
    諸前開說明，抗告人尚未就假扣押之原因為釋明，與釋明不
    足得以供擔保補足有間，其所為假扣押之聲請即礙難准許。
    是原法院維持司法事務官所為裁定，駁回抗告人之聲請，尚
    無不合，抗告意旨指摘原裁定不當，聲明廢棄，為無理由，
    應予駁回。爰裁定如主文。
中    華    民    國   100    年    7     月    21    日
                  民事第十四庭
                      審判長法  官  林金村
                            法  官  陳秀貞
                            法  官  周祖民
正本係照原本作成。
本裁定除以適用法規顯有錯誤為理由外，不得再抗告。如提起再
抗告，應於收受後10日內委任律師為代理人向本院提出再抗告狀
。並繳納再抗告費新台幣１千元。
中    華    民    國   100    年    7     月    21    日
                              書記官  蕭進忠